【裁判字號】    99,訴,1655
【裁判日期】    990730
【裁判案由】    毒品危害防制條例
【裁判全文】
臺灣臺中地方法院刑事判決              99年度訴字第1655號
公  訴  人  臺灣臺中地方法院檢察署檢察官
被      告  甲○○
上列被告因違反毒品危害防制條例案件，經檢察官提起公訴（99
年度毒偵字第1766號），本院依簡式審判程序判決如下：
    主    文
甲○○施用第一級毒品，累犯，處有期徒刑柒月。
    犯罪事實
一、甲○○前於民國94年間，因施用毒品案件，經本院以94年度
    訴字第3144號判處有期徒刑1 年1 月確定，入監執行後，於
    96年4 月13日縮短刑期付保護管束出監，甫於96年5 月5 日
    假釋付保護管束期滿執行完畢。又甲○○另於91年間因施用
    毒品案件，經本院以裁定送觀察、勒戒後，於91年4 月12日
    因無繼續施用傾向出所；又因施用毒品案件，經本院以裁定
    送觀察、勒戒後，因有繼續施用之傾向，再依本院裁定令入
    戒治處所施以強制戒治，而於92年7 月31日因執行完畢釋放
    ；徒刑部分，則經本院以91年度訴字第2074號判處有期徒刑
    1 年確定並經執行完畢。詎甲○○仍不知悔改，復基於施用
    第一級毒品之犯意，於99年3 月15日凌晨某時，在臺中縣大
    里市○○○路夜市，以將海洛因摻入香菸之方法，施用第一
    級毒品海洛因1 次。嗣於99年3 月17日晚上6 時許，經警持
    本院核發之搜索票，至其當時位於臺中縣大里市○○路19號
    搜索，經其同意採集尿液送驗，結果呈嗎啡類陽性反應，始
    查悉上情。
二、案經臺中市警察局第三分局報告臺灣臺中地方法院檢察署檢
    察官偵查起訴。
    理    由
一、被告甲○○於本院準備程序中，就上揭犯罪事實均為有罪之
    陳述，且所犯係死刑、無期徒刑、最輕本刑為3 年以上有期
    徒刑以外之罪，經本院合議庭依刑事訴訟法第273 條之1 第
    1 項之規定，裁定由受命法官1 人獨任進行簡式審判程序，
    先予敘明。
二、按「被告以外之人於審判外之言詞或書面陳述，除法律有規
    定者外，不得作為證據」，刑事訴訟法第159 條第1 項固定
    有明文，然「鑑定之經過及其結果，應命鑑定人以言詞或書
    面報告」，同法第206 條第1 項亦規定甚明。是鑑定人以「
    書面」為鑑定報告提出於法院，依刑事訴訟法第159 條第 1
    項立法理由及同法第206 條第1 項規定，即具有證據能力。
    又法院或檢察官得囑託醫院、學校或其他相當之機關、團體
    為鑑定，或審查他人之鑑定，並準用第203 條至第206 條之
    1 之規定，刑事訴訟法第208 條第1 項亦定有明文。依此，
    檢察官對於偵查中之案件，認為須實施鑑定者，固應就具體
    個案，選任鑑定人或囑託鑑定機關（團體）為之；但對於司
    法警察機關調查中之案件，或有量大或急迫之情形，為因應
    實務之現實需求，如檢察官針對該類案件之性質（例如：查
    扣之毒品必須檢驗其成份、對施用毒品之犯罪嫌疑人必須檢
    驗其體內有無毒品代謝反應、對於查扣之槍砲彈藥必須檢驗
    有無殺傷力、對違反野生動物保育法案件必須鑑定是否屬於
    保育類動物案件等)， 認為當然有鑑定之必要者，經參考法
    務部92年5 月20日法檢字第092080203 號函送之法務部「因
    應刑事訴訟法修正工作小組」研討之刑事訴訟法修正相關議
    題第21則之共識結論，以及臺灣高等法院於92年8 月1 日舉
    行之刑事訴訟法新製法律問題研討會第3 則法律問題研討結
    果之多數說（載於司法院92年8 月印行「刑事訴訟法新製法
    律問題彙編」第15頁至第18頁），基於檢察一體原則，得由
    該管檢察長對於轄區內之案件，以事前概括選任鑑定人或囑
    託鑑定機關（團體）之方式，俾便轄區內之司法警察官、司
    法警察對於調查中之此類案件，得即時送請事前已選任之鑑
    定人或囑託之鑑定機關（團體）實施鑑定，該鑑定人或鑑定
    機關（團體）亦應視同受承辦檢察官所選任或囑託而執行鑑
    定業務，其等出具之書面鑑定報告應屬刑事訴訟法第206 條
    所定之傳聞例外，當具有證據能力（法務部92年9 月1 日法
    檢字第0920035083號函可供參照）。從而，本件有關查獲之
    警察單位依先前轄區檢察署檢察長事前概括選任之鑑定機關
    ，即中山醫學大學附設醫院就被告尿液實施鑑定，該鑑定機
    關所出具之「鑑定書」，即具有證據能力而得為本案之證據
    。
三、上揭犯罪事實，業據被告於偵訊及本院審理時均坦承不諱，
    且被告於99年3 月17日為警採集之尿液，經送檢驗結果，呈
    嗎啡、可待因陽性反應，有尿液代號與真實姓名對照表、中
    山醫學大學附設醫院99年4 月2 日出具實驗編號0000000 號
    尿液檢驗報告及臺中市警察局第三分局毒品犯罪嫌疑人尿液
    採驗作業管制紀錄各1 份在卷可稽（警卷第11、12頁及本院
    卷第32頁參照），足認被告前開不利於己之自白與事實相符
    ，堪認屬實。
四、按依毒品危害防制條例第20條、第23條之立法意旨，僅限於
    初犯或5 年後再犯之情形，始應先經觀察、勒戒或強制戒治
    程序，倘被告於初犯後5 年內已再犯，經依法追訴處罰，縱
    其第3 次（或第3 次以上）再度施用毒品之時間，在初犯經
    觀察、勒戒或強制戒治執行完畢釋放5 年以後，已不合於5
    年後再犯之規定，且因已於5 年內再犯，顯見其再犯率甚高
    ，原實施觀察、勒戒或強制戒治，已無法收其實效，即應依
    同法第10條處罰。本件被告前於91年間因施用毒品案件，經
    本院以裁定送觀察、勒戒後，於91年4 月12日因無繼續施用
    傾向出所後，同年內再因施用毒品案件，經本院以裁定送觀
    察、勒戒並施以強制戒治，於92年7 月31日執行完畢；其徒
    刑部分，則經本院以91年度訴字第2074號判處有期徒刑1 年
    確定並經執行完畢。且其於94年間，因施用毒品案件，再經
    本院以94年度訴字第3144號判處有期徒刑1 年1 月確定並執
    行完畢，有臺灣高等法院被告前案紀錄表在卷可稽，顯見被
    告並非於觀察、勒戒完畢後5 年內均無任何施用毒品之犯行
    ，且其既已於觀察、勒戒執行完畢5 年內再犯施用毒品之罪
    遭判處罪刑確定，已符合毒品危害防制條例第23條第2 項所
    定之追訴要件，揆諸前開毒品危害防制條例條文及說明，被
    告所為本件施用第一級毒品海洛因之犯行，即無「5 年後再
    犯」規定之適用，自毋須再重新施予觀察、勒戒或強制戒治
    之處遇程序，而應直接訴追處罰。
五、核被告所為，係犯毒品危害防制條例第10條第1 項之施用第
    一級毒品罪。被告為供施用而持有毒品之低度行為，應為其
    施用之高度行為所吸收，不另論罪。被告前有如犯罪事實欄
    一所載之論罪科刑及執行情形，有臺灣高等法院被告前案紀
    錄表存卷可參，其於5 年內故意再犯本案有期徒刑以上之罪
    ，為累犯，應依刑法第47條第1 項規定，加重其刑。爰審酌
    被告曾因施用毒品經送觀察勒戒、強制戒治，仍未知警惕，
    再犯本件施用毒品案件，足見其雖經觀察勒戒、強制戒治等
    治療程序，仍未徹底戒除惡習遠離毒害，顯未能善體國家設
    置觀察、勒戒及戒治機構，協助毒品施用者戒除毒害之良法
    美意，惟念及施用毒品本質上係戕害自身健康之行為，尚未
    嚴重破壞社會秩序或侵害他人權益，暨其犯罪之動機、目的
    、所生危害，犯罪後坦承犯行，及現行法規已刪除連續犯規
    定，被告各次犯罪應分別審酌犯罪情節量處等一切情狀，量
    處如主文所示之刑。
六、末按，被告之「供出毒品來源」，與調查或偵查犯罪之公務
    員對之發動調查或偵查並進而破獲之間，論理上須具有先後
    且相當的因果關係，非謂被告一有「自白」、「指認」毒品
    來源之人，而破獲在後，即得依上開規定予以減刑。若被告
    供出毒品來源者之前，調查或偵查犯罪之公務員已有確切之
    證據，足以合理之懷疑被告所供販賣毒品來源之人，則嗣後
    之破獲與被告之「供出毒品來源」間，即欠缺先後且相當的
    因果關係，自不得適用上開規定予以減刑（參照最高法院97
    年度臺上字第1475號判決）。又毒品危害防制條例第17條所
    謂「供出毒品來源，因而破獲者」，係指具體提供毒品來源
    之資訊，使調查或偵查犯罪之公務員知悉而對之發動調查或
    偵查，並據以破獲者而言（參照最高法院98年度台上字第17
    65五號判決意旨）。是以，本件被告經查獲後雖於偵訊時供
    出其毒品來源係案外人乙○○，惟乙○○持用之0000000000
    號行動電話前於99年1 、2 月間已經通訊監察，有卷附本院
    99年聲監字第163 號通訊監察書、通訊監察譯文報告表影本
    在卷可參（本院卷第24至26頁參照），是有關案外人乙○○
    販賣毒品犯行即為警查悉，而被告指證案外人乙○○販賣毒
    品部分係99年4 月7 日所為，是依上開說明，尚難認係因被
    告供出毒品來源因而查獲其他共犯或正犯，自無從依毒品危
    害防制條例第17條第1 項減輕其刑，附此敘明。
據上論斷，應依刑事訴訟法第273 條之1 第1 項、第299 條第 1
項前段，毒品危害防制條例第10條第1 項，刑法第11條前段、第
47條第1 項，判決如主文。
本案經檢察官胡宗鳴到庭執行職務。
中    華    民    國    99    年    7     月    30    日
                  刑事第十庭  法  官  簡婉倫
以上正本證明與原本無異。
如不服本判決應於收受送達後10日內向本院提出上訴書狀，並應
敘述具體理由；其未敘述上訴理由者，應於上訴期間屆滿後20日
內向本院補提理由書 (均須按他造當事人之人數附繕本)「切勿
逕送上級法院」。
                              書記官  許千士
中    華    民    國    99    年    7     月    30    日
附錄本案論罪科刑法條全文：
毒品危害防制條例第10條
施用第一級毒品者，處 6 月以上 5 年以下有期徒刑。
施用第二級毒品者，處 3 年以下有期徒刑。

司法院資訊處製作；財團法人民間司法改革基金會備份。
